臺灣雲林地方法院民事裁定
111年度消債更字第39號
聲  請  人
即  債務人  林慧娟  
代  理  人  丁詠純律師（法扶律師）
上列聲請人因消費者債務清理事件聲請更生，本院裁定如下：
    主  文
債務人林慧娟自民國一百十一年八月四日下午五時起開始更生程
序，並命司法事務官進行本件更生程序。
    理  由
一、按債務人不能清償債務或有不能清償之虞，且無擔保或無優
    先權之本金及利息債務總額未逾新臺幣（下同）1,200萬元
    者，於法院裁定開始清算程序或宣告破產前，得向法院聲請
    更生；債務人對於金融機構負債務者，在聲請更生或清算前
    ，應向最大債權金融機構請求協商債務清償方案，或向其住
    、居所地之法院或鄉、鎮、市、區調解委員會聲請債務清理
    之調解；協商或調解成立者，債務人不得聲請更生或清算，
    但因不可歸責於己之事由，致履行有困難者，不在此限，消
    費者債務清理條例（下稱消債條例）第3條、第42條第1項、
    第151條第1、7項分別定有明文。又按法院開始更生程序之
    裁定，應載明其年、月、日、時，並即時發生效力；法院裁
    定開始更生或清算程序後，得命司法事務官進行更生或清算
    程序，必要時得選任律師、會計師或其他適當之自然人或法
    人一人為監督人或管理人，消債條例第45條第1項、第16條
    第1項亦分別有明文。
二、本件聲請意旨略以：聲請人即債務人林慧娟10幾年前與朋友
    頂讓高桿體育用品社，然而生意不如預期，每個月都有繳不
    起店面租金之壓力，以致於使用信用卡借貸，以債養債，後
    來入不敷出而關門停業，此後工作不穩定無法還債，因上開
    不能清償債務之情事，前向本院聲請債務清理之調解，惟經
    本院111年度司消債調字第34號調解不成立，又聲請人所負
    無擔保或無優先權之債務總額約為2,728,835元，並未逾1,2
    00萬元，以每月收入扣除生活必要支出後，剩餘可供清償債
    務之金額已不多，實有不能清償債務之情形，復未經法院裁
    定開始清算程序或宣告破產，爰依消債條例規定聲請准予更
    生等語。
三、經查：
　㈠聲請人因對於金融機構及非金融機構等債權人負無擔保或無
    優先權之債務，有不能清償之情形（據債權人於本件所陳報
    包含本金、利息、程序費用等金額合計約5,458,031元，其
    中債權人歐凱資產管理有限公司未陳報其債權金額，故以聲
    請人陳報之金額計算），前於民國111年4月7日以書面向本
    院聲請消費者債務清理法院前置調解，經本院以111年度司
    消債調字第34號受理調解，嗣於111年5月24日調解不成立後
    ，為本件更生之聲請等情，已據其提出財產及收入狀況說明
    書、債權人清冊、債務人清冊、本院民事事件調解不成立證
    明書、財團法人金融聯合徵信中心當事人綜合信用報告等為
    憑（見本案卷第15至23頁、本院111年度司消債調字第34號
    案卷【下稱司消債調字案卷】第25至28頁），復經本院職權
    調取上開司消債調字案卷核閱屬實，並有各債權人提出之陳
    報狀在卷可參（見本案卷第63頁至141頁、第165至185頁）
    ，堪信為真實。而聲請人於上開前置調解不成立後為本件更
    生之聲請，本院自應綜合聲請人之債務、收入、生活必要支
    出及財產狀況等情，評估聲請人依其客觀清償能力是否對已
    屆清償期之債務有不能清償或有不能清償之虞等情形。
　㈡依消債條例第2條第1、2項規定及消債條例施行細則第3條第2
    項規定，消債條例所稱消費者指5年內未從事營業活動或從
    事平均每月營業額20萬元以下之小規模營業之自然人；債務
    人為公司或其他營利法人之負責人，無論是否受有薪資，均
    視為自己從事營業活動，其營業額依該公司或其他營利法人
    之營業額定之。本件聲請人於財產及收入狀況說明書陳明其
    於94年1月13日起至111年2月21日止為高桿體育用品社之負
    責人，惟已無營業多年，並提出108至110年度綜合所得稅各
    類所得資料清單等在卷為佐(見司消債調字案卷第31至32頁
    、本案卷第145頁)。經本院向財政部中區國稅局民權稽徵所
    函詢高桿體育用品社之最近6個月營業額，該所函覆稱：「
    營業人於94年8月24日經本所查報擅自歇業他遷不明，並於9
    5年3月7日通報主管機關撤銷登記，該營業人於111年2月21
    日申請註銷稅籍登記，爰查無渠最近6個月之營業額資料」
    ，有該局111年6月17日中區國稅民權銷售字第1112609255號
    書函附卷可稽(見本案卷第51頁)，可認聲請人主張其未營業
    多年乙情，應屬可採。聲請人自屬從事平均每月營業額20萬
    元以下之小規模營業之自然人，屬消債條例第2條所規定之
    消費者，而為消債條例適用之對象。又聲請人陳報其自111
    年7月起在金城石餐飲任職，每月領取基本工資25,250元，
    經本院審酌，聲請人除上開收入外，並無其他固定收入，故
    以每月收入約25,250元作為認定聲請人客觀清償債務能力之
    基準。
　㈢聲請人陳報其願以衛生福利部所公告臺灣省110年最低生活費
    13,288元之1.2倍即15,946元之標準作為每月生活費支出，
    並無受其扶養之人，則依聲請人平均每月收入所得約為25,2
    50元，其個人每月生活必要支出約為15,946元，以聲請人平
    均每月所得扣除其平均每月必要支出，聲請人每月有9,304
    元（計算式：25,250－15,946＝9,304）之餘額可供清償債務
    之用。
　㈣依聲請人之財產及收入狀況說明書所載(見本案卷第15頁)，
    其名下無任何財產，並提出其全國財產稅總歸戶財產查詢清
    單為憑(見司消債調字案卷第97頁)。另聲請人有以要保人身
    分投保新光人壽保險股份有限公司「新光人壽長期看戶終身
    保險」(0000000000)，截至111年6月21日，預估解約金為18
    8,655元，有聲請人提出保單與保單現況檢視網路資料在卷
    可參(見本案卷第149至151頁)。復參以聲請人於金融機構所
    開立之帳戶餘額為24元(登錄至111年6月21日，見本案卷第1
    53頁)。則以聲請人所積欠無擔保或無優先權債務之金額5,4
    58,031元，扣除上開現有資產共188,679元(計算式：188,65
    5＋24=188,679)後，尚負有債務5,269,352元，依聲請人每月
    9,304元可清償計，尚需約47年餘始能清償完畢（計算式：5
    ,269,352÷9,304÷12≒47.1，小數點後二位以下捨棄），倘若
    再加計違約金及日後之利息等負擔，清償期限勢必更長。是
    本院審酌聲請人之債務、財產、勞力、收入及必要生活費用
    支出等情狀，可認聲請人客觀上對已屆清償期之債務，有不
    能清償債務之情形，有必要利用更生程序，調整其與債權人
    間之權利義務關係，而重建其經濟生活，予以經濟生活更生
    之機會。
四、綜上所述，本件聲請人為5年內未從事營業活動或從事平均
    每月營業額20萬元以下之小規模營業之自然人，依其全部收
    支及財產狀況，客觀上有不能清償債務之情形。復聲請人所
    積欠之無擔保或無優先權之本金及利息債務總額未逾1,200
    萬元，且未經法院裁定開始清算程序或宣告破產，業如上述
    ；此外，本件又查無聲請人有消債條例第6條第3項、第8條
    或第46條各款所定應駁回更生聲請之事由存在，則債務人聲
    請更生，洵屬有據，爰裁定如主文。又本件聲請人業經裁定
    開始更生程序，爰併裁定命司法事務官進行本件更生程序。
五、聲請人於更生程序開始後，應提出足以為債權人會議可決或
    經法院認為「已盡力清償」之更生方案以供採擇。而司法事
    務官於進行本件更生程序、協助聲請人提出更生方案時，亦
    應依聲請人之薪資變化、社會常情及現實環境衡量聲請人之
    清償能力，並酌留其生活上應變所需費用，進而協助聲請人
    擬定允當之更生方案，始符消債條例重建債務人經濟生活之
    立法目的，附此敘明。　　
中　　華　　民　　國　　111 　年　 　8 　　月　　4　　日
                民事第一庭  法  官  廖國勝
以上正本係照原本作成。
本件不得抗告。
中　　華　　民　　國　　111 　年　 　8 　　月　　4　　日
                            書記官　林可芯